臺灣嘉義地方法院民事裁定　　　　　　 100年度事聲字第53號
異　議　人　兆豐國際商業銀行股份有限公司
法定代理人　蔡友才
相　對　人　陳美蓁即陳素蘭
　　　　　　葉清源
上列當事人間因聲請假扣押事件，異議人對於民國100年4月20日
本院司法事務官所為之100年度司裁全字第144號民事裁定聲明異
議，本院裁定如下：
    主  文
異議駁回。
    理  由
一按當事人對於司法事務官處理事件所為之終局處分，得於處分
  送達後10日之不變期間內，以書狀向司法事務官提出異議。司
  法事務官認前項異議有理由時，應另為適當之處分；認異議為
  無理由者，應送請法院裁定之。法院認第1項之異議為有理由
  時，應為適當之裁定；認異議為無理由者，應以裁定駁回之，
  民事訴訟法第240條之4第1項至第3項定有明文。查本院司法事
  務官於民國100年4月20日所為100年度司裁全字第144號假扣押
  裁定，於100年4月26日送達異議人，異議人於100年5月3日聲
  明異議，是本院自應依法就司法事務官所為之前開處分，審究
  異議人之異議有無理由，合先敘明。
二異議意旨略以：卷附電催紀錄係100年4月1日前所為，相對人
  陳美蓁雖承諾繳款，惟均未按期繳款，屢有遲延，且遲延狀況
  日益嚴重。又財團法人金融聯合徵信中心查詢資料陳美蓁主債
  務之一IS長期擔保放款（千億優惠購屋貸款）最近12個月還款
  紀錄為000000000000，資料顯示陳美蓁慣性逾期2-3期，且100
  年3月底只能查詢至100年2月底資料，其在異議人處2月底之繳
  款資料實際已4期未付。又陳美蓁於100年2月信用卡款150,437
  元，繳款狀況為41，第1碼4代表全額未繳，第2碼代號1代表延
  遲未滿1個月，繳款異常，信用惡化。又相對人葉清源於財團
  法人金融聯合徵信中心查詢資料主債務應有與陳美蓁一致之本
  案逾期還款紀錄，係異議人漏未報送所致，已於100年4月27日
  補報，至100年5月15日即可在資料中顯示。另陳美蓁雖將其所
  有嘉義市○○段610號、610-1號土地、94建號建物設定抵押權
  予異議人，惟價值貶落，不足抵償本件債務，現陳美蓁之財產
  業經其他債權人假扣押，即釋明陳美蓁已經本院裁定有請求假
  扣押原因之事實（指浪費財產、增加負擔），本件若無法獲本
  院裁定，勢即無法知悉他債權人所保全相對人其他財產是否足
  以抵償異議人之債務，未來亦無法併案執行求償不足債務，爰
  請求廢棄原裁定，准予假扣押等語。
三按債權人就金錢請求或得易為金錢請求之請求，欲保全強制執
  行者，得聲請假扣押。假扣押，非有日後不能強制執行或甚難
  執行之虞者，不得為之，民事訴訟法第522條第1項、第523條
  第1項分別定有明文。又按請求及假扣押之原因，應釋明之。
  前項釋明如有不足，而債權人陳明願供擔保或法院認為適當者
  ，法院得定相當之擔保，命供擔保後為假扣押，同法第526條
  第1項、第2項亦有明文。是請求及假扣押之原因，債權人如未
  先為釋明，縱就債務人所應受之損害供法院所定之擔保者，亦
  不得命為假扣押，必因釋明而有不足，並經債權人陳明願供擔
  保或法院認為適當者，始得命供擔保後為假扣押（最高法院94
  年度臺抗字第156號裁判要旨參照）。又所謂因釋明而應提出
  能即時調查之證據，係指當事人於釋明其事實上之主張時，應
  同時提出可供法院得隨時進行調查之證據而言，故當事人如未
  同時提出供釋明用之證據，法院自無裁定限期命其補正之必要
  者（最高法院著有75年臺抗字第453號判例要旨可資參照）。
四經查：異議人為本件假扣押之聲請，固據提出房屋擔保放款合
  約、客戶歸戶查詢、放款帳號歷史資料查詢在卷可稽，堪認已
  就「請求原因」為一定之釋明。然就假扣押原因，異議人僅於
  假扣押聲請狀泛稱：經異議人多次電洽債務人皆無法聯繫，登
  門拜訪亦避不見面，並逃匿無蹤，致訪尋無著，致訪尋無著等
  語。惟依異議人提出之工作日誌記載催收處理情形，多為承諾
  繳款，且最後聯繫情形亦為承諾繳款，顯非異議人所稱無法聯
  繫。又異議人所提出陳美蓁之財團法人金融聯合徵信中心查詢
  資料固顯示結帳日100年2月6日有聯邦銀行信用卡應付帳款153
  ,504元，惟依結帳日100年3月6日繳款情形為2N，對照代碼表
  為繳足最低金額之意，並非全額未繳，且此債務是於何時成立
  ，尚有未明，顯難據此即認已有陳美蓁現仍非合理增加負擔之
  釋明。再者，相對人縱未依約繳款，又葉清源固有遲延還款、
  積欠異議人前揭債務，亦難認即符合前揭假扣押之原因。至異
  議人另主張陳美蓁將其所有嘉義市○○段610號、610-1號土地
  、94建號建物設定抵押權予異議人，惟價值貶落，不足抵償本
  件債務，現相對人之財產業經其他債權人假扣押，即釋明相對
  人已經本院裁定有請求假扣押原因之事實（指浪費財產、增加
  負擔）等語。然上開房地縱經他債權人假扣押，亦難逕認本件
  異議人聲請假扣押為有理由。則依上開規定及說明，異議人既
  未釋明假扣押原因，核與假扣押之要件不符，是以執行法院裁
  定駁回異議人之聲請，於法並無不合。異議意旨指摘原裁定不
  當，求予廢棄，為無理由，自應將其異議予以駁回。
五結論：本件聲明異議為無理由，依強制執行法第30條之1，民
  事訴訟法第240條之4第3項後段，裁定如主文。
中　　華　　民　　國　 100　　年　　5 　　月　　12　　日
                  民事第三庭    法　官　蘇雅慧
以上正本係照原本作成。
如不服本裁定應於送達後10日內向本院提出抗告狀，並應繳納抗
告費新台幣1000元。
中　　華　　民　　國　 100　　年　　5 　　月　　12　　日
                                書記官　李佳惠
